臺灣屏東地方法院刑事判決　　　　　　　 96年度易字第845號
公　訴　人　臺灣屏東地方法院檢察署檢察官
被　　　告　甲○○
上列被告因詐欺案件，經檢察官提起公訴（96年度偵字第5529號
），被告於準備程序中就被訴事實為有罪之陳述，經本院合議庭
裁定改以簡式審判程序審理，判決如下：
    主  文
甲○○意圖為自己不法之所有，以詐術使人將本人之物交付，處
有期徒刑肆月，如易科罰金，以銀元佰元即新臺幣玖佰元折算
壹日；減為有期徒刑貳月，如易科罰金，以銀元佰元即新臺幣
玖佰元折算壹日。又連續意圖為自己不法之所有，以詐術使人將
本人之物交付，累犯，處有期徒刑陸月，如易科罰金，以銀元
佰元即新臺幣玖佰元折算壹日；減為有期徒刑月，如易科罰金
，以銀元佰元即新臺幣玖佰元折算壹日。應執行有期徒刑伍月
，如易科罰金，以銀元佰元即新臺幣玖佰元折算壹日。
    犯  罪  事  實
一、甲○○於民國92年間因詐欺案件，經本院以92年度潮簡字第
    206 號判決判處有期徒刑3 月、緩刑2 年確定；於93年間又
    因詐欺案件，經本院分別以93年度易字第119 號判決判處有
    期徒刑4 月，及以93年度簡字第867 號判決判處拘役30日確
    定，前開緩刑亦遭撤銷，3 案接續執行，而於94年2 月21日
    執行完畢。
二、(一)甲○○意圖為自己不法之所有，於93年7 月12日11時許，
    前往丙○○位於屏東縣新園鄉○○路2 號之住處，向丙○○
    佯稱其係臺灣電力股份有限公司（下簡稱臺電公司）之員工
    ，要替丙○○修理電錶，惟需新臺幣（下同）2,000 元之修
    理費用云云，致丙○○誤信為真，因而如數支付2,000 元予
    甲○○，甲○○即謊稱2 日後會派員前往維修，並隨即離去
    ，惟丙○○於2 日後未見臺電公司員工前來維修，始知受騙
    。(二)甲○○另基於意圖為自己不法所有之概括犯意，於95
    年1 月間某日13時許，前往己○○○位於新園鄉○○段3 號
    土地上之穀倉，向己○○○佯稱其要為己○○○換裝電錶，
    惟需2,000 元之費用云云，致己○○○誤信為真，因而如數
    支付2,000 元予甲○○，惟甲○○得手後並未為己○○○換
    裝電錶，而隨即騎乘機車離去，己○○○始知受騙；於95
    年1 月間某日13時許，前往新園鄉○○段579 號土地上之豬
    舍，向受雇顧守該豬舍之戊○○佯稱需換裝電子式電錶云云
    ，而著手實施詐術行為，惟因戊○○不為所動並加以拒絕而
    未能得逞，甲○○遂騎車離去。嗣於96年4 月20日18時20分
    許，甲○○前往新園鄉○○村○○路49巷1 弄8 號，以佯稱
    裝設水錶之方式欲詐騙丁○時，為丁○報警處理（此部分犯
    行業經本院另案判決確定），始經警循線查獲。
三、案經屏東縣警察局東港分局報告臺灣屏東地方法院檢察署檢
    察官偵查起訴。
    理  由
一、本件被告所犯係死刑、無期徒刑或最輕本刑為3 年以上有期
    徒刑或高等法院管轄第一審案件以外之罪，其於準備程序期
    日就被訴事實為有罪之陳述，經本院告知簡式審判程式之旨
    ，並聽取公訴人及被告之意見後，經合議庭依刑事訴訟法第
    273 條之1 第1 項規定，裁定由受命法官獨任進行簡式審判
    程序，是依刑事訴訟法第273 條之2 規定，本件之證據調查
    ，不受同法第159 條第1 項、第161 條之2 、第161 條之3
    、第163 條之1 及第164 條至第170 條規定之限制，合先敘
    明。
二、前揭犯罪事實，業據被告甲○○於警詢及本院審理時坦承不
    諱，核與證人即被害人丙○○、己○○○、戊○○於警詢時
    證述渠等遭被告詐騙之情大致相符，並有現場查證照片4 幀
    在卷可稽，足認被告自白與事實相符，可資採信。本件事證
    明確，被告犯行堪以認定。
三、論罪科刑：
（一）按行為後法律有變更者，適用行為時之法律。但行為後之
      法律有利於行為人者，適用最有利於行為人之法律，刑法
      第2 條第1 項定有明文。且所謂行為後法律有變更者，包
      括構成要件之變更而有擴張或限縮，或法定刑度之變更。
      行為後法律有無變更，端視所適用處罰之成罪或科刑條件
      之實質內容，修正前後法律所定要件有無不同而斷（最高
      法院96年台上字第5971號判決意旨參照）。本件被告行為
      後，刑法及刑法施行法業於民國95年7 月1 日修正施行，
      本件相關足以影響行為之可罰性與法律效果之法律規定有
      所變更，爰詳述如下：
（１）修正後刑法第33條第5 款規定：「罰金：新臺幣1 千元以
      上，以百元計算之。」，與修正前刑法第33條第5 款規定
      「罰金：1 元以上。」不同，經比較新舊法結果，新法之
      罰金刑下限業已提高，此部分修正後之刑法並無較有利於
      行為人之情形。
（２）修正後刑法第56條已刪除連續犯之規定，而本件被告犯罪
      事實欄二(二)部分先後2 次詐欺取財之犯行，乃基於概括犯
      意而犯基本構成要件相同之罪名（詳如後述），依修正前
      刑法第56條係屬連續犯，以一罪論，但得加重其刑至二分
      之一；惟如依新法之規定，因連續犯業經刪除，即應按數
      罪之規定予以分論併罰，比較新舊法結果，自以修正前刑
      法第56條之規定較有利於被告。
（３）修正後刑法第47條第1 項規定：「受徒刑之執行完畢，或
      一部之執行而赦免後，5 年以內故意再犯有期徒刑以上之
      罪者，為累犯，加重本刑至二分之一。」，與修正前刑法
      第47條規定相較，累犯之要件已有變更，當屬科刑規範事
      項之變更。修正後刑法關於累犯之規定，其5 年以內再犯
      之罪以故意犯為限，始應論以累犯。本件被告於如下述之
      徒刑執行完畢後，5 年內故意再犯本件犯罪事實欄二(二)部
      分有期徒刑以上之罪，不論依新舊法之規定，均應論以累
      犯，比較新舊法結果，修正後刑法並無較有利於被告之情
      形。
（４）按刑法第2 條第1 項有關新舊法之比較，在比較時應就罪
      刑有關之共犯、未遂犯、想像競合犯、牽連犯、連續犯、
      結合犯，以及累犯加重、自首減輕暨其他法定加減原因（
      如身份加減）與加減例等一切情形，綜其全部罪刑之結果
      而為比較（參照最高法院95年5 月23日95年第8 次刑事庭
      會議決議一之4） ，並就比較的結果，為整體之適用，不
      能割裂而分別適用新舊法有利之條文（參酌最高法院27年
      上字第2615號判例、95年度台上字第3735號判決）。職是
      ，本院綜合上述全部罪刑比較結果，應認以修正前之法律
      規定較有利於被告，故本件應依刑法第2 條第1 項前段規
      定，整體適用被告行為時即95 年7月1 日修正施行前之法
      律規定論處。
（二）核被告犯罪事實欄二(一)、(二)部分所為，均係犯刑法第
      339 條第1 項之詐欺取財罪；犯罪事實欄二(二)部分所為
      ，則係犯刑法第339 條第3 項、第1 項之詐欺取財未遂罪
      。被告已著手於犯罪事實欄二(二)部分犯罪行為之實施而
      不遂，為未遂犯，應依刑法第25條第2 項規定減輕其刑。
      被告犯罪事實欄二(二)部分先後2 次犯行，時間緊接，所犯
      基本構成要件相同之罪名，顯係基於概括犯意反覆為之，
      應依連續犯之規定，論以連續詐欺取財一罪，並加重其刑
      。又被告所犯前開犯罪事實欄二(一)、(二)部分犯行，犯意各
      別，行為各自獨立，應予分論併罰。被告前於92年間因詐
      欺案件，經本院以92年度潮簡字第206 號判決判處有期徒
      刑3 月、緩刑2 年確定；於93年間又因詐欺案件，經本院
      分別以93年度易字第119 號判決判處有期徒刑4 月，及以
      93年度簡字第867 號判決判處拘役30日確定，前開緩刑亦
      遭撤銷，3 案接續執行，而於94年2 月21日執行完畢，有
      臺灣高等法院被告前案紀錄表1 份為憑，其於上開有期徒
      刑執行完畢後，5 年以內故意再犯本件犯罪事實欄二(二)部
      分有期徒刑以上之罪，為累犯，此部分應依刑法第47條第
      1 項規定加重其刑，並依法遞加之。爰審酌被告正值壯年
      ，不思正當工作以賺取財物，竟圖不勞而獲，任意詐騙他
      人財物，且前已有多次詐欺前科，素行不佳，惟其詐欺所
      得非鉅，並犯後尚能坦承犯行之態度等一切情狀，分別量
      處如主文所示之刑。
（三）被告行為後，刑法第41條第1 項亦於95年7 月1 日修正施
      行，被告行為時之刑法第41條第1 項前段原規定：「犯最
      重本刑為5 年以下有期徒刑以下之刑之罪，而受6 個月以
      下有期徒刑或拘役之宣告，因身體、教育、職業、家庭之
      關係或其他正當事由，執行顯有困難者，得以1 元以上3
      元以下折算1 日，易科罰金。」；且被告行為時之易科罰
      金折算標準，依修正前罰金罰鍰提高標準條例第2 條前段
      （現已刪除）規定，就其原定數額提高為100 倍折算1 日
      ，是本件被告行為時之易科罰金折算標準，應以銀元300
      元折算1 日，經折算為新臺幣後，應以新臺幣900 元折算
      為1 日。惟95年7 月1 日修正施行之刑法第41條第1項 前
      段則規定：「犯最重本刑為5 年以下有期徒刑以下之刑之
      罪，而受6 個月以下有期徒刑或拘役之宣告者，得以新臺
      幣1 千元、2 千元或3 千元折算1 日，易科罰金。」，比
      較修正前、後之易科罰金折算標準，應認以被告行為時之
      法律較有利於被告，故本件應依刑法第2 條第1 項前段規
      定，適用被告行為時即95年7 月1 日修正施行前之法律規
      定諭知被告易科罰金之折算標準。
（四）被告行為時之刑法第51條規定：「數罪併罰，分別宣告其
      罪之刑，依左列各款定其應執行者：」，其中第5 款規定
      ：「宣告多數有期徒刑者，於各刑中之最長期以上，各刑
      合併之刑期以下，定其刑期。但不得逾20年。」；95年7
      月1 日修正施行之刑法第51條第5 款則規定：「宣告多數
      有期徒刑者，於各刑中之最長期以上，各刑合併之刑期以
      下，定其刑期。但不得逾30年。」，經比較修正前、後之
      規定，修正後刑法第51條第5 款並無較有利於被告之情形
      ，故本件應依刑法第2 條第1 項前段之規定，適用95年7
      月1 日修正施行前之刑法第51條第5 款規定定其應執行之
      刑。
（五）末查，本件被告犯罪時間均在96年4 月24日以前，所犯為
      刑法第339 條第1 項之詐欺取財罪，分別經宣告未逾有期
      徒刑1 年6 月之刑，合於減刑條件，爰依中華民國96年罪
      犯減刑條例第2 條第1 項第3 款之規定，分別減其刑期二
      分之一，並均諭知易科罰金之折算標準。
據上論斷，應依刑事訴訟法第273 條之1 第1 項、第299 條第1
項前段，刑法第2 條第1 項前段、第339 條第1 項、第3 項、修
正前刑法第56條、第47條第1 項、第51條第5 款、第41條第1 項
前段，罰金罰鍰提高標準條例第1 條前段、修正前罰金罰鍰提高
標準條例第2 條，中華民國96年罪犯減刑條例第2 條第1 項第3
款、第7 條、第10條第1 項，判決如主文。
本案經檢察官乙○○到庭執行職務。
中　　華　　民　　國　　96　　年　　11　　月　　26　　日
                        刑事第五庭  法  官  李宜娟
以上正本證明與原本無異。
如不服本判決應於收受本判決送達後十日內向本院提出上訴書狀
，其未敘述上訴理由者，應於上訴期間屆滿後二十日內向本院補
提理由書狀（均須按他造當事人之人數附繕本）「切勿逕送上級
法院」
中　　華　　民　　國　　96　　年　　11　　月　　27　　日
                                    書記官  孫秀桃
附錄本案論罪科刑法條：
刑法第339條：
意圖為自己或第三人不法之所有，以詐術使人將本人或第三人之
物交付者，處5 年以下有期徒刑、拘役或科或併科1 千元以下罰
金。
以前項方法得財產上不法之利益或使第三人得之者，亦同。
前2 項之未遂犯罰之。
